【裁判字號】    89,上訴,1343
【裁判日期】    890913
【裁判案由】    業務侵占等
【裁判全文】
臺灣高等法院臺中分院刑事判決                  八十九年度上訴字第一三四三號
      上  訴  人  臺灣彰化地方法院檢察署檢察官
      被      告  甲  ○  ○
右上訴人因被告偽造文書等案件，不服臺灣彰化地方法院八十九年度訴字第九一號中
華民國八十九年三月三十一日第一審判決（起訴案號：臺灣彰化地方法院檢察署八十
八年度偵字第一○七八一號），提起上訴，本院判決如左：
    主    文
原判決撤銷。
甲○○連續行使偽造私文書，足以生損害於他人，處有期徒刑捌月；八十三年十二月
五日、八十七年七月十五日、八十七年八月五日吳淑珍保單借款借據上偽造之「吳淑
珍」署押及印文均沒收。又連續意圖為自己不法之所有，而侵占對於業務上所持有之
物，處有期徒刑壹年貳月。主刑部分應執行有期徒刑壹年陸月。
    事    實
一、甲○○原係丙○○○保險股份有限公司（下稱丙○○○公司）設於台中縣烏日鄉
    展業大日通訊處之收展員，負責業務之拓展及對保險客戶提供收費、各種保險金
    給付申請及款項轉交、保單質押借款之申請、利息之收取及償還款解繳公司等各
    項服務，為從事於業務之人。因代保戶吳淑珍辦理保險給付而持有其保單及印章
    ，竟基於意圖為自己不法所有之概括犯意，先後於八十三年十二月五日、八十七
    年七月十五日、八十七年八月五日在保單借款借據之「要保人」欄及印章聲明書
    之「聲明人」欄，分別偽造吳淑珍之署押各二枚，並盜蓋吳淑珍之印章於「聲明
    人」欄內，再分別於民國（下同）八十三年十二月五日、八十七年七月十五日、
    八十七年八月五日，持向丙○○○公司大日通訊處申請保單借款，致丙○○○公
    司陷於錯誤，誤認係保戶吳淑珍申請保單借款，而分別支付新台幣（下同）二十
    五萬元、五萬六千元、七萬五千元（詳如附表編號七０、七二、七三）予甲○○
    ，足生損害於吳淑珍及丙○○○公司。又另行起意，並基於意圖為自己不法所有
    之概括犯意，自八十五年六月二十八日起八十八年二月二十五日止，連續利用公
    司託其轉交給保戶之紅利、解約金，及代收續期保費、保單貸款利息、保單貸款
    清償款等機會，將保戶吳淑珍等人（詳如附表編號一─六九）之款項侵占入己，
    計侵占達一百萬零八千一百二十九元。
二、案經丙○○○公司訴請臺灣彰化地方法院檢察署檢察官偵查起訴。
    理    由
一、訊據被告甲○○坦承前揭犯行不諱，復經證人吳淑珍證述明確，並有聲明書及吳
    淑珍之保單借款借據等影本在卷可稽，事證明確，被告犯行堪以認定。
二、查被告自承係丙○○○保險股份有限公司（下稱丙○○○公司）設於台中縣烏日
    鄉展業大日通訊處之收展員，負責業務之拓展及對保險客戶提供收費、各種保險
    金給付申請及款項轉交、保單質押借款之申請、利息之收取及償還款解繳公司等
    各項服務，為從事於業務之人。核被告所為，係犯刑法第二百十六條、第二百十
    條之行使偽造私文書罪、第三百三十九條第一項詐欺取財罪及第三百三十六條第
    二項之業務侵占罪。其偽造私文書之低度行為，已為行使之高度行為所吸收，而
    盜用印章及偽造印文、署押之行為，係偽造私文書之部分行為，均不另論罪。其
    先後多次行使偽造私文書、詐欺取財及侵占之犯行，時間緊接，犯罪構成要件相
    同，顯係基於概括犯意反覆為之，均為連續犯，應各依刑法第五十六條之規定論
    以一罪並加重其刑。被告行使偽造私文書之目的，在於詐取借款，其行使偽造私
    文書與詐欺取財二罪間，有方法結果之牽連關係，應從一重之行使偽造私文書罪
    處斷。又行使偽造私文書罪與侵占罪間，犯意各別，行為互殊，應予分論併罰。
    至公訴人另指被告亦有偽造劉義淼名義之保單借款借據，於八十四年三月十四日
    提出於丙○○○公司申請保單借款，致丙○○○公司陷於錯誤，誤認係保戶劉義
    淼申請保單借款，而支付十九萬元（即附表編號七十一）予被告乙節，查被告就
    此部份雖未否認，然告訴人始終未能提出被告偽造之該份保單借款借據資為證明
    ，自不能單憑被告之自白遽認為實，此部份犯罪尚屬不能證明，因公訴人認與前
    開有罪部份，有連續犯之一罪關係，故不另為無罪諭知。原審認被告有偽造劉義
    淼名義之保單借款借據，已有未合。且被告犯罪後迄未向告訴人清償分文，犯後
    態度不佳，不宜為緩刑之宣告，乃原審為緩刑之諭知，亦有未洽，檢察官上訴指
    摘原判決不當，為有理由，應由本院將原判決撤銷改判，爰審酌被告犯罪之動機
    、目的、所生之危害、犯罪後未清償被害人款項、犯罪後之態度等一切情狀，量
    處如主文第二項所示之刑，並定其應執行之刑為有期徒刑一年六月示懲，保單借
    款借據上「要保人」欄及印章聲明書之「聲明人」欄上，被告所偽造之吳淑珍之
    署押及印文，均依法宣告沒收。
據上論斷，應依刑事訴訟法第三百六十九條第一項前段、第三百六十四條、第二百九
十九條第一項前段，刑法第三百卅六條第二項、第三百卅九條一項、第二百十條、第
二百十六條、第二百十九條、第五十六條、第五十五條、第五十一條第五款，罰金罰
鍰提高標準條例第一條前段，判決如主文。
本案經檢察官乙○○到庭執行職務。
中      華      民      國    八十九     年      九       月     十三   日
                                  臺灣高等法院臺中分院刑事第二庭
                                        審判長法  官  羅  禮  政
                                              法  官  蔡  聰  明
                                              法  官  陳  欣  安
右正本證明與原本無異。
如不服本判決應於收受送達後十日內向本院提出上訴書狀，其未述上訴之理由者並
得於提起上訴後十日內向本院補提理由書（均須按他造當事人之人數附繕本）。
                                              書記官  陳  秀  真
中      華      民      國    八十九     年      九       月     十四   日
刑法第二百十條
偽造、變造私文書，足以生損害於公眾或他人者，處五年以下有期徒刑。
刑法第二百十六條
行使第二百十條至第二百十五條之文書者，依偽造、變造文書或登載不實事項或使登
載不實事項之規定處斷。
刑法第二百十九條
偽造之印章、印文或署押，不問屬於犯人與否，沒收之。
                                                                        Ｉ


司法院資訊處製作；財團法人民間司法改革基金會備份。
